【裁判字號】    92,交聲更,2
【裁判日期】    920218
【裁判案由】    違反道路交通管理處罰條例聲明異議
【裁判全文】
臺灣士林地方法院交通事件裁定                      九十二年度交聲更字第二號
    原處分機關  臺北巿交通事件裁決所
    受 處分 人  甲○○
    即 異議 人
右列受處分人因違反道路交通管理處罰條例案件，對於臺北市交通事件裁所九十一年
五月十四日所為之處分（原處分案號：北市裁三字第駕裁二二─Ｚ00000000
號），聲明異議，本院交通法庭於九十一年九月三十日以九十一年度交聲字第六０五
號裁定異議駁回，異議人不服提起抗告，復經臺灣高等法院於九十一年十一月二十九
日以九十一年度交抗字第九五八號撤銷原裁定發回本院，本院裁定如左：
    主  文
異議人對於原處分關於「行駛高速公路超速不遵管制規定」之異議駁回。
    理  由
一、按交通違規事件之裁罰，性質上屬於交通行政主管機關本於職權就公法上具體事
    件所為之決定而對外直接發生法律效果之單方行政行為；關於其新舊法之適用原
    則，參酌行政法院五十六年度判字第八一號判例意旨「本件原告行為時尚在舊所
    得稅法施行期間，實體上固應適用舊法，但被告官署稽徵程序係開始於現行所得
    稅法令公布施行以後，程序上即應適用新法」所示，係採「實體從舊，程序從新
    」之原則。次按道路交通管理處罰條例雖於民國九十一年七月三日修正公布，同
    條例第九十三條並授權行政院訂定施行日期，經行政院於九十一年八月十四日以
    院臺交字第０九一００四０六七六─Ａ號函訂定同年九月一日施行。同條例第三
    十三條亦經修正，而違反道路交通管理事件統一裁罰標準及處理細則亦於九十一
    年八月三十日經交通部交路發字第０九一Ｂ００００九一號令及內政部臺內警字
    第０九一００七六二九七號令會銜修正發布全文，將法規名稱改為違反道路交通
    管理事件統一裁罰基準及處理細則，而於同年九月一日施行。然本件受處分人行
    為時之日期為九十年十二月二十三日，而斯時新法既尚未施行或修正，依前揭「
    實體從舊」原則，本件自應適用行為時即修正前之舊法，尚無新舊法之比較問題
    (是以下所引道路交通管理處罰條例、違反道路交通事件統一裁罰標準及處理細
    則條文均係九十一年九月一日修正施行前之舊法)，合先敘明。
二、按汽車行駛於高速公路或設管制站之道路，而不遵管制之規定者，處汽車駕駛人
    新臺幣 (下同)三千元以上六千元以下罰鍰；又違反道路交通管理處罰條例第三
    十三條規定者，除依原條款處罰鍰外，並記違規點數一點；另高速公路交通管制
    規則，由交通部會同內政部定之，道路交通管理處罰條例第三十三條第一項、第
    六十三條第一項第一款、第九十二條定有明文。而汽車行駛高速公路應依速限標
    誌指示，觀諸高速公路交通管制規則第五條前段規定自明。
三、本件受處分人即異議人於九十一年四月八日十五時四十八分許，駕駛車號ＱＫ－
    三一一三號自小客車，行經國道一號高速公路南下八十公里處，為內政部警政署
    國道公路警察局第二警察隊員警石詠新以雷射測速槍測得其時速為一百二十六公
    里 (舉發單誤載為一百二十七公里) 超過該路段速限一百公里有二十六公里，而
    為警攔停後，雖經警要求出示駕照，但遲不出示駕照而離去，員警乃以受處分人
    有「於高速公路超速不遵管制規定」及「有違規行為而拒絕停車接受稽查逃逸」
    而依道路交通管理處罰條例第三十三條第一項、第六十條第一項逕行掣單舉發，
    受處分人收受舉發單後，向原處分機關申訴，原處分機關函轉舉發機關調查後，
    仍認受處分人有前開違規行為，而於九十一年五月十四日依前揭道路交通管理處
    罰條例第三十三條第一項、第六十條第一項裁處受處分人罰鍰各三千元 (總計六
    千元)，並依同條例第六十三條第一項第一款各計違規點數一點 (共計二點)( 且
    拒絕停車接受稽查逃逸部分，業據本院前審九十一年度交聲字第六０五號裁定原
    處分撤銷，原處分機關未抗告而確定)。
四、受處分人異議意旨固不否認曾於前揭時地經警攔停並逕行舉發等情，然否認有何
    超速違規之事實，辯稱：伊案發當日行駛高速公路均係循車前進，員警所出示之
    雷射槍測速數值並未顯示係何車輛超速云云，經查：證人即當場舉發之警員石詠
    新於本院前審調查時證稱：「當時我是在測速，而他的車子是在外側車道，那裡
    是彎路，我測到他的車子超速後，就將他攔下來，攔下來後他就跟我反應說我雷
    射槍不能證明是他的車子，我有跟他說明雷射槍只能單照一部車子，且也不像超
    速照相一樣有照片，然後我就要他提出行照駕照，他只有提出行照，駕照拿在他
    手上不拿給我，並一直跟我說要證明他的車子有超速，後來我就跟他說如果他的
    駕照不給我，就是有不服稽查，不提出駕照」、「（你操作該儀器舉發有多久經
    驗？）自從有雷射槍來之後，就有操作，有二、三年了。我不可能會瞄錯車，且
    雷射槍也只能瞄一部車子，不可能同時測到兩部車子」等語。證人石詠新為原處
    分機關認定受處分人有前開違規行為之原證人，其到庭在本院法官面前以言詞供
    述本件訴訟上之待證事實 (即受處分人有酒精濃度測試超過法定值之違規事實)
    ，本院由其等上開供述已得有受處分人確有上開違規行為之心證，且於本件卷存
    證據資料內並無任何積極證據足以證明證人之證述係屬虛偽，亦無有足以令人顯
    信其等證述為不可採之品性證據或前科證據存在，本院自不得僅以證人石詠新為
    本件開單告發受處分人之員警而全盤抹煞其等在訴訟上所具有之原證人資格。況
    查執行勤務警察掣單舉發違反道路交通管理處罰條例所列之違規事實，本質上為
    行政處分，係公務員基於職務上之權力，依法就特定之具體事件所為之具公法上
    效果之單方面行政行為，基於公務員為公法上行為具有公信力之原則，該行政行
    為當可被推定為真正，其據以依法處分之事實，除非有明顯瑕疵外均應認定亦為
    正確無誤。且汽車違反道路交通管理事件有以科學儀器取得違規證據資料足資認
    定其違規事實者、闖紅燈或平交道、搶越行人穿越道、違規停車而駕駛人不在場
    等，如當場不能或不宜攔截製單舉發者，得逕行舉發之，本件違反道路交通管理
    事件統一裁罰標準及處理細則第二十三條第一項第五款定有明文 (九十二年九月
    一日修正施行之道路交通管理處罰條例第七條之二亦有相同規定)，其目的正係
    顧及違反道路交通管理事件，交通違規事件之發生往往僅係一瞬間，為避免交通
    違規事件稽查舉證之困難，特別賦予交通執法之公務員有依其當場目擊或科學儀
    器逕行舉發違規行為人之權限，由該條規定甚者，執法之公務員甚至只須目擊違
    規事實，即可加以舉發，並不一定要拍照存證，乃為追求交通違規稽查之行政效
    能所為之規定。雷射槍測速器，雖無法列印出數值，然可經執勤員警所定超速車
    輛後欄停車輛並當場告知「行車速度值」及「測距」後掣單舉發，舉發完畢後再
    將儀器歸零，有內政部警政署國道公路警察第二警察隊以九十二年二月十一日公
    警國二交訴字第０九二００００二一六號函在卷可稽。本件員警既係以雷射槍測
    速器材所定受處分人駕駛車輛測速後，予以攔停舉發，訴訟上又無其舉發明顯錯
    誤之證據，自應認其舉發無誤，是堪認異議人於前開時地，確有超速之違規行為
    無訛，受處分人空言，雷射槍測速器無法確認係其車輛超速云云，委無可採。事
    證明確，應依法裁罰。
五、從而原處分機關以受處分人行駛高速公路超速不遵管制規定而依道路交通管理處
    罰條例第三十三條、六十三條第一項第一款裁處受處分人罰鍰三千元並記違規點
    數一點，於法洵無違誤，異議人就此聲明異議部分，為無理由，應予駁回。
六、據上論斷，應依道路交通案件處理辦法第十九條，裁定如主文。
中    華    民    國    九十二    年      二      月        十八        日
                          臺灣士林地方法院交通法庭
                              法  官  王  沛  雷
右正本證明與原本無異。
如不服本裁定應於送達後五日內向本院提出抗告狀。
                              書記官  詹  志  鵬
中    華    民    國    九十二    年      二      月        十九        日


司法院資訊處製作；財團法人民間司法改革基金會備份。
